【裁判字號】    96,交訴,268
【裁判日期】    970321
【裁判案由】    公共危險等
【裁判全文】
臺灣高雄地方法院刑事判決             96年度交訴字第268號
公  訴  人  臺灣高雄地方法院檢察署檢察官
被      告  丁○○
上列被告因公共危險等案件，經檢察官提起公訴（96年度偵字第
29076 號），嗣被告於本院準備程序就被訴事實為有罪之陳述，
經告知簡式審判程序意旨，並聽取被告及檢察官意見後，本院合
議庭裁定由受命法官獨任改依簡式審判程序審理，並判決如下：
    主  文
丁○○犯不能安全駕駛動力交通工具罪，處拘役伍拾玖日，如易
科罰金，以新臺幣壹仟元折算壹日；又犯肇事致人傷害逃逸罪，
處有期徒刑陸月，如易科罰金，以新臺幣壹仟元折算壹日。
    事  實
一、丁○○考領有適當駕駛執照，明知酒後而有不能安全駕駛動
    力交通工具之情形者，不得駕駛動力交通工具，竟於民國96
    年10月9 日（起訴書誤載為95年10月9 日）下午5 時許起至
    同日晚上8 時許，在高雄市○○區○○路附近某處工廠內與
    同事飲用數量不明之高粱酒後，其注意力及控制力已達不能
    安全駕駛動力交通工具之程度，仍於同日晚上8 時30分許，
    駕駛車牌號碼YG-5190 號自用小客車沿高雄市○○路由西往
    東方向行駛欲返回家中，同日晚上9 時10分許，途經該路89
    號前之際，不慎撞及同方向前方由甲○○所騎乘之車牌號碼
    ZAS-326 號機車車尾，致甲○○擦撞路旁自小客車後人車倒
    地，因而受有腦震盪、肘及踝之表淺損傷、磨損或擦傷等傷
    害（過失傷害部分業據撤回告訴，另為不受理判決）。詎丁
    ○○明知已於上開路段肇事致上開機車之人車倒地，並因而
    致甲○○受傷，竟未實施必要之救護，而另起決意逕自駕車
    逃逸離去，嗣經路旁民眾楊聖賢騎乘機車在後追趕，至高雄
    市○○區○○路與東門路口始攔得丁○○所駕駛之自小客車
    ，並報警處理，經警於同日晚上9 時56分許對丁○○施以呼
    氣酒精濃度測試，發現其呼氣酒精濃度之酒測值高達每公升
    1.10毫克，始悉上情。
二、案經甲○○訴由高雄市政府警察局左營分局報請臺灣高雄地
    方法院檢察署檢察官偵查起訴。
    理  由
壹、程序方面
一、查本件被告丁○○所犯為死刑、無期徒刑、最輕本刑為三年
    以上有期徒刑以外之罪，且非高等法院管轄第一審之案件，
    其於準備程序就前揭被訴事實為有罪之陳述，經受命法官告
    知簡式審判程序之旨，並聽取當事人之意見後，本院認無不
    得或不宜改依簡式審判程序進行之處，爰依刑事訴訟法第27
    3 條之1 第1 項、第284 條之1 ，裁定本件由受命法官獨任
    進行簡式審判程序，合先敘明。
二、上揭事實，業據被告於本院審理時供承不諱，核與證人楊聖
    賢、甲○○、丙○○於警詢中證述情節均相符合，並有警卷
    內檢附高雄市政府警察局左營分局交通事故談話紀錄表、道
    路交通事故現場圖、道路交通事故調查報告表(一)、(二)、刑法
    第185 之3 案件測試觀察紀錄表、被害人醫院診斷證明書、
    酒精濃度測試紙、照片8 幀、舉發違反道路交通管理事件通
    知單在卷足憑，足徵被告飲用酒類後確已達不能安全駕駛動
    力交通工具，因而肇生本件事故，是被告公共危險犯行洵堪
    認定。另按刑法第185 條之4 肇事逃逸罪之立法意旨，係為
    維護交通安全，加強救護，減少被害人之死傷，促使駕駛人
    於肇事後，能對被害人即時救護，方增設本條處罰規定；且
    按刑法第185 條之4 所謂肇事逃逸罪，係屬舉動犯，只要行
    為人有此肇事逃逸之行為即為已足，是被告於上開肇事致人
    受傷後有駕車逃離現場之行為，且本件事證已臻明確，其犯
    行堪以認定。
三、被告行為後，刑法第185 條之3 業於97年1 月2 日修正公布
    ，於同年月4 日施行，修正前該條規定「服用毒品、麻醉藥
    品、酒類或其他相類之物，不能安全駕駛動力交通工具而駕
    駛者，處1 年以下有期徒刑、拘役或3 萬元以下罰金」，修
    正後則規定「服用毒品、麻醉藥品、酒類或其他相類之物，
    不能安全駕駛動力交通工具而駕駛者，處1 年以下有期徒刑
    、拘役或科或併科15萬元以下罰金」，其法定刑雖未修正，
    然罰金刑部分已由3 萬元以下罰金，修正提高為15萬元以下
    罰金，並得併科處罰，是被告行為後法律已有變更，經比較
    後，以舊法有利於被告，依刑法第2 條第1 項但書之規定，
    應適用最有利於被告之舊法規定。是核被告所為，係犯修正
    前刑法第185 條之3 之犯不能安全駕駛動力交通工具罪、刑
    法第185 條之4 之犯肇事致人傷害逃逸罪。又被告所犯上開
    二罪之間，犯意各別，行為互殊，罪名有異，應分論併罰之
    。爰審酌被告明知酒後駕車將致生危害其他用路人交通安全
    之虞，猶於飲酒過量後，已達不能安全駕駛動力交通工具之
    程度，竟仍駕車肇事致上開機車之人車倒地，並因而致有人
    員受傷，竟未實施必要之救護，而另決意逕自駕車逃逸無蹤
    ，惡性非輕，惟念及其於犯罪後坦承犯行，並與告訴人達成
    和解，告訴人並表明原諒被告，此有和解書及本院筆錄在卷
    可查（參本院卷第17頁、第25頁、第38頁），另考量告訴人
    受傷部位等一切情狀，爰分別量處如主文所示之刑，並斟酌
    被告高中畢業之教育程度，經濟狀況不富裕等情，有警詢筆
    錄在卷可查，乃均諭知如易科罰金從輕以新臺幣1, 000元折
    算1 日，以資儆懲。
據上論斷，應依刑事訴訟法第273 條之1 第1 項、第284 條之1
、第299 條第1 項前段，，刑法第2 條第1 項前段、（修正前）
刑法第185 條之3 、第185 條之4 、第41條第1 項前段，刑法施
行法第1 條之1 ，判決如主文。
本案經檢察官乙○○到庭執行職務。
中    華    民    國    97    年    3     月    21    日
                          交通法庭    法  官  林揚奇
以上正本證明與原本無異。
如不服本判決應於收受本判決後10日內向本院提出上訴書狀，並
應敘述具體理由，如未敘述上訴理由者，應於上訴期間屆滿後20
日內補提理由書狀於本院（均須按他造當事人之人數附繕本）「
切勿逕送上級法院」。
中    華    民    國    97    年    3     月    21    日
                                      書記官  何明昌
附錄本案論罪科刑法條全文
中華民國刑法第185條之3
服用毒品、麻醉藥品、酒類或其他相類之物，不能安全駕駛動力
交通工具而駕駛者，處1年以下有期徒刑、拘役或3萬元以下罰金
。
中華民國刑法第185條之4
駕駛動力交通工具肇事，致人死傷而逃逸者，處6月以上5年以下
有期徒刑。


司法院資訊處製作；財團法人民間司法改革基金會備份。
